【裁判字號】    97,財管,37
【裁判日期】    970703
【裁判案由】    指定遺產管理人
【裁判全文】
臺灣板橋地方法院民事裁定              97年度財管字第37號
聲  請  人  丁○○○
代  理  人  乙○○
複  代理人  丙○○
上列聲請人聲請對被繼承人甲○○選任遺產管理人事件，本院裁
定如下：
    主    文
選任馬在勤律師（男、民國○○○年○月○日生、身分證統一編
號：Ｚ000000000號）為被繼承人甲○○（女、民國○
○年○月○○日生、身分證統一編號：Ｚ000000000號
、生前籍設：臺北縣中和市○○路○段一二八巷一弄七之二號）
之遺產管理人。
准對被繼承人甲○○之繼承人為承認繼承之公示催告。
被繼承人甲○○之繼承人，應自前項公示催告最後登載新聞紙之
日起，壹年內承認繼承，上述期限屆滿，無繼承人承認繼承時，
被繼承人甲○○之遺產，於清償債權並交付遺贈物後，如有剩餘
即歸屬國庫。
程序費用由被繼承人甲○○之遺產負擔。
    理    由
一、按繼承開始時，繼承人之有無不明，而無親屬會議或親屬會
    議未於1 個月內選定遺產管理人者，利害關係人或檢察官得
    聲請法院選任遺產管理人，並由法院依公示催告程序，定6
    個月以上之期限，公告繼承人，命其於期限內承認繼承；又
    被繼承人之所有繼承人均拋棄其繼承權者，亦準用關於無人
    承認繼承之規定，民法第1177條、第1178條第2 項、第1176
    條第6 項定有明文。
二、本件聲請意旨略以：被繼承人甲○○（女、民國○○年○○月○○
    日生、身分證統一編號：Ｚ000000000號、生前最後住所為臺
    北縣中和市○○路○ 段128 巷1 弄7 之2 號）為眾益企業有
    限公司之股東，所佔出資額為新台幣18萬元，惟被繼承人於
    88年2 月21日死亡，其配偶陳嘉聲已於88年1 月24日死亡，
    其子陳國忠已於41年9 月23日死亡，聲請人於戶政機關查無
    被繼承人父母、兄弟姊妹、祖父母之相關順位繼承人之戶籍
    登記資料，是否仍有應繼承之人不明，然聲請人係眾益企業
    有限公之負責人，為辦理公司清算事務將聲請為清算人，由
    於有限公司之清算事務需經全體股東之同意方可行使，被繼
    承人是否仍有繼承人不明，致使聲請人對上開遺產無法行使
    權利，茲為保障聲請人之權益，爰依法聲請選任馬在勤律師
    為被繼承人林秀琴之遺產管理人等語。
三、經查：本件聲請人主張被繼承人甲○○於88年2 月21日死亡
    ，其配偶陳嘉聲已於88年1 月24日死亡，其子陳國忠已於41
    年9 月23日死亡，是否仍有應繼承之人不明，及查無民法第
    1131條規定之親屬召開親屬會議以定遺產管理人等事實，業
    據其提出被繼承人、陳嘉聲、陳國忠之除戶戶籍謄本、繼承
    系統表各1 件為證，並經聲請人之代理人丙○○到庭陳稱屬
    實，自堪信為真實。而聲請人主張為其為眾益企業有限公之
    負責人，與被繼承人同為該公司股東而係利害關係人，則據
    其提出經濟部函文、證明書、有限公司登記卡、股東姓名住
    址及出資變更登記等影本等件附卷足憑，亦堪信為真實。
四、從而，聲請人以利害關係人身分，聲請選任被繼承人甲○○
    之遺產管理人，核與首揭規定尚無不合。經核馬在勤職司律
    師，有馬在勤律師證影本為證，其律師身分對於遺產管理事
    件應甚熟稔，並就遺產管理人職務之遂行，有所助益，且身
    為律師，應會秉公辦理，要不致有利害偏頗之虞，為保障債
    權人之利益及期程序之公正、公信起見，本院認以選任馬在
    勤律師為被繼承人甲○○之遺產管理人為適當，並依法為限
    期承認繼承之公示催告。
五、末按，民法第1185條規定：第1178條所定之期限屆滿，無繼
    承人承認繼承時，其遺產於清償債權，並交付遺贈物後，如
    有賸餘，歸屬國庫，附此敘明。
六、依非訟事件法第157 條，裁定如主文。
中    華    民    國    97    年    7     月    3     日
                  家事法庭  法  官  劉大衛
以上正本係照原本作成
如對本裁定抗告須於裁定送達後10日內向本院提出抗告狀
中    華    民    國    97    年    7     月    3     日
                            書記官  李玉秀


司法院資訊處製作；財團法人民間司法改革基金會備份。
